臺灣臺北地方法院刑事判決
111年度審訴字第331號
公  訴  人  臺灣臺北地方檢察署檢察官
被      告  許瑋真


上列被告因詐欺等案件，經檢察官提起公訴（110年度偵字第299
63號、第30454號、第30567號、第30922號、第31748號），因被
告於本院準備程序中就被訴事實均為有罪之陳述，經告知被告簡
式審判程序之旨，並聽取檢察官、被告之意見後，本院合議庭裁
定由受命法官獨任依簡式審判程序審理，判決如下：
    主      文
許瑋真犯如本院附表一「罪名及宣告刑」欄所示之罪，各處如本
院附表一「罪名及宣告刑」欄所示之刑。應執行有期徒刑壹年拾
月。緩刑伍年，並應履行如本院附表二所示之負擔。
    事實及理由
一、本件犯罪事實及證據，除起訴書附表「被害人」更正為「告
    訴人」、證據部分補充「被告許瑋真於本院準備程序及審理
    時之自白（見本院卷第78、83頁）」外，餘均引用起訴書之
    記載（如附件）。
二、論罪科刑：
　㈠核被告所為，均係犯刑法第339條之4第1項第2款之三人以上
    共同詐欺取財罪及洗錢防制法第14條第1項之一般洗錢罪（
    共5罪）。
  ㈡共同實施犯罪行為之人，在合同意思範圍以內，各自分擔犯
    罪行為之一部，相互利用他人之行為，以達其犯罪之目的者
    ，即應對於全部所發生之結果，共同負責；故共同正犯間非
    僅就其自己實施之行為負其責任，並在犯意聯絡之範圍內，
    對於其他共同正犯所實施之行為，亦應共同負責，是於集團
    式犯罪，原不必每一共犯均有直接聯繫，亦不必每一階段均
    參與，祇須以自己共同犯罪之意思，事前同謀，而由其中一
    部分人實施犯罪行為者，即應對於犯罪結果負共同正犯罪責
    ，並無分別何部分為孰人下手之必要。查被告與自稱「陳柏
    瑋」之人及其他所屬之詐欺集團成員，均知悉內部分工所從
    事行為係整體詐欺取財行為分擔之一環，各成員縱未親自參
    與詐騙各告訴人，甚或未全盤知悉其他集團成員詐騙各告訴
    人之實際情形，然既於犯意聯絡範圍內相互利用集團成員行
    為，達犯罪目的，應認被告就前揭犯行，與所屬詐欺集團之
    成員間有犯意聯絡及行為分擔，為共同正犯。
  ㈢被告前開所犯2罪名，均係在同一犯罪決意及預定計畫下所為
    ，因果歷程並未中斷，應各僅認係一個犯罪行為。是被告均
    係以一行為觸犯數罪名，為想像競合犯，均依刑法第55條之
    規定，各從一重論以刑法第339條之4第1項第2款之三人以上
    共同詐欺取財罪。
　㈣被告就本案所為之5次犯行，係侵害不同告訴人之財產法益，
    犯意各別、行為互殊，應予分論併罰。
  ㈤「犯（洗錢防制法）前2條之罪，在偵查或審判中自白者，減
    輕其刑」，洗錢防制法第16條第2項定有明文。然按想像競
    合犯之處斷刑，本質上係「刑之合併」，其所謂從一重處斷
    ，乃將想像競合犯組成之評價上數罪，合併為科刑一罪，其
    所對應之刑罰，亦合併其評價上數罪之數法定刑，而為一個
    處斷刑。易言之，想像競合犯侵害數法益者皆成立犯罪，論
    罪時必須輕、重罪併舉論述，同時宣告所犯各罪名，包括各
    罪有無加重、減免其刑之情形，亦應說明論列，量刑時併衡
    酌輕罪部分量刑事由，評價始為充足，然後依刑法第55條前
    段規定「從一重處斷」，非謂對於其餘各罪可置而不論。因
    此，法院決定處斷刑時，雖以其中最重罪名之法定刑，做為
    裁量之準據，惟於裁量其輕重時，仍應將輕罪合併評價在內
    （最高法院108年度台上字第4405號判決、108年度台上大字
    第3563號裁定意旨參照）。查被告就其擔任取款車手分工角
    色之事實，於本院準備程序及審理時均供述詳實、坦承犯行
    ，應認被告對洗錢行為之構成要件事實有所自白，原應就其
    所犯一般洗錢罪，依上開規定減輕其刑；惟被告所犯一般洗
    錢罪屬想像競合犯其中之輕罪，亦即被告就本案犯行係從一
    重之三人以上共同詐欺取財罪，就被告此部分想像競合輕罪
    得減刑部分，依上開說明，僅由本院於後述依刑法第57條量
    刑時一併衡酌該部分減輕其刑事由，附此說明。
　㈥爰審酌被告擔任取款車手之分工角色，不僅侵害各告訴人之
    財產法益，且影響社會治安，實屬不該；惟念被告犯後坦承
    犯行，表示悔意，堪認態度尚可。兼衡被告於詐欺集團中並
    非擔任主導角色，暨其犯罪動機、手段、於本院審理時自陳
    之智識程度及家庭生活狀況（見本院卷第87頁）、所犯洗錢
    犯行部分符合洗錢防制法第16條第2項減刑要件、素行、告
    訴人等表示之意見（見本院卷第87至88頁）等一切情狀，分
    別量處如本院附表一「罪名及宣告刑」欄所示之刑。復考量
    被告所犯罪質均係相同，犯罪方法、過程、態樣亦大致相同
    等情，就被告所犯各罪為整體評價後，定其應執行刑如主文
    所示，以資懲儆。　　
三、被告前未曾因故意犯罪受有期徒刑以上刑之宣告，有臺灣高
    等法院被告前案紀錄表1份（見本院卷第15至17頁）在卷可
    稽。其於準備程序中坦認犯行，並與告訴人黃寶華、汪必芬
    、劉怡湘均成立調解，有調解筆錄1份（見本院卷第99至100
    頁）在卷可查。本院審酌被告因一時失慮，致罹刑章，犯後
    已見悔意且願積極賠償告訴人等所受之損害，故認其經此偵
    、審程序及刑之宣告，應知所警惕而無再犯之虞，前開所宣
    告之刑以暫不執行為適當，再參以本案被告之犯罪情節，及
    其與前開告訴人達成之調解內容，爰依刑法第74條第1項第1
    款之規定，諭知如主文所示之緩刑期間，以勵自新。又緩刑
    宣告，得斟酌情形，命犯罪行為人向被害人支付相當數額之
    財產或非財產上之損害賠償，刑法第74條第2項第3款定有明
    文。是本院為兼以保障前開告訴人之權益，參照前揭說明及
    規定，就緩刑之條件，諭知如主文所示，此部分並得為民事
    強制執行名義。如被告未遵循本院諭知之緩刑期間所定負擔
    而情節重大者，檢察官得依刑事訴訟法第476條及刑法第75
    條之1第1項第4款之規定，聲請撤銷本件緩刑之宣告，併予
    敘明。
四、沒收：
　　被告於本院審理時供稱：與我聯繫之人說薪水1個月會結算
    ，但我還沒1個月就被抓了，我都還沒有拿到報酬等語（見
    本院卷第86頁），又卷內並無積極證據足認被告有因本案犯
    行獲得任何利益或報酬，自無庸宣告沒收犯罪所得。　
據上論斷，應依刑事訴訟法第273條之1第1項、第299條第1項前
段、第310條之2、第454條第2項，洗錢防制法第14條第1項，刑
法第11條前段、第28條、第339條之4第1項第2款、第55條、第51
條第5款，刑法施行法第1條之1第1項，判決如主文。
本案經檢察官黃則儒提起公訴，檢察官吳春麗到庭執行職務。
中　　華　　民　　國　　111 　年　　4 　　月　　27　　日
　　　　　　　　　刑事第二十一庭法　官　倪霈棻
上正本證明與原本無異。 
如不服本判決應於收受送達後20日內向本院提出上訴書狀，並應
敘述具體理由；其未敘述上訴理由者，應於上訴期間屆滿後20日
內向本院補提理由書（均須按他造當事人之人數附繕本）「切勿
逕送上級法院」。告訴人或被害人如對於本判決不服者，應具備
理由請求檢察官上訴，其上訴期間之計算係以檢察官收受判決正
本之日期為準。因疫情而遲誤不變期間，得向法院聲請回復原狀
。
                                書記官  吳雪華
中　　華　　民　　國　　111 　年　　4 　　月　　29　　日
附錄本案論罪科刑法條：
中華民國刑法第339條之4
犯第339條詐欺罪而有下列情形之一者，處1年以上7年以下有期
徒刑，得併科1百萬元以下罰金：
一、冒用政府機關或公務員名義犯之。
二、三人以上共同犯之。
三、以廣播電視、電子通訊、網際網路或其他媒體等傳播工具，
    前項之未遂犯罰之。
洗錢防制法第14條
有第2條各款所列洗錢行為者，處7年以下有期徒刑，併科新臺幣
500萬元以下罰金。
前項之未遂犯罰之。
前二項情形，不得科以超過其特定犯罪所定最重本刑之刑。
本院附表一：
編號 犯罪事實 罪名及宣告刑 1 如起訴書關於許銘偲部分 許瑋真犯三人以上共同詐欺取財罪，處有期徒刑壹年貳月。 2 如起訴書關於黃寶華部分 許瑋真犯三人以上共同詐欺取財罪，處有期徒刑壹年貳月。 3 如起訴書關於黃素真部分 許瑋真犯三人以上共同詐欺取財罪，處有期徒刑壹年肆月。 4 如起訴書關於汪必芬部分 許瑋真犯三人以上共同詐欺取財罪，處有期徒刑壹年壹月。 5 如起訴書關於劉怡湘部分 許瑋真犯三人以上共同詐欺取財罪，處有期徒刑壹年貳月。 
本院附表二：
一、被告應於給付告訴人黃寶華新臺幣（下同）27萬元，共分60期，付款方式如下：被告應自民國111年5月起，按月於每月15日以前給付4,500元，如有一期未付，視為全部到期。 二、被告應於給付告訴人汪必芬9萬6,000元，共分32期，付款方式如下：被告應自民國111年7月起，按月於每月15日以前給付3,000元，如有一期未付，視為全部到期。　　 三、被告應於給付告訴人劉怡湘24萬元，共分60期，付款方式如下：被告應自民國111年7月起，按月於每月15日以前給付4,000元，如有一期未付，視為全部到期。